臺灣臺南地方法院刑事判決
110年度訴字第797號
公  訴  人  臺灣臺南地方檢察署檢察官
被      告  蔡得豪




選任辯護人  蘇文斌律師(法扶律師)
上列被告因違反毒品危害防制條例案件，經檢察官提起公訴（11
0年度偵字第6696號、2195號），本院判決如下：
    主  文
蔡得豪犯販賣第二級毒品罪，累犯，處有期徒刑參年柒月。未扣
案之三星廠牌行動電話壹支（插用不詳門號SIM卡壹張）及犯罪
所得新臺幣伍佰元均沒收之，於全部或一部不能沒收或不宜執行
沒收時，追徵其價額。又犯販賣第二級毒品罪，累犯，處有期徒
刑參年柒月。未扣案之犯罪所得新臺幣貳仟元沒收之，於全部或
一部不能沒收或不宜執行沒收時，追徵其價額。應執行有期徒刑
參年捌月。沒收部分併執行之。
    犯罪事實
一、蔡得豪明知甲基安非他命為毒品危害防制條例所管制之第二
    級毒品，不得販賣，竟仍基於販賣第二級毒品甲基安非他命
    以營利之犯意，分別為如下犯行:
㈠、以三星廠牌之行動電話（插用不詳門號SIM卡1張）內安裝之M
    ESSENGER通訊軟體與郭義豪聯繫約定交易新臺幣（下同）10
    00元價格之第二級毒品甲基安非他命後，雙方即於民國109
    年2月22日凌晨4時10分許，在臺南市○○區○○路○段000號之統
    一便利超商見面，由蔡得豪當場交付第二級毒品甲基安非他
    命1包與郭義豪，郭義豪則給付500元與蔡得豪，迄今尚欠50
    0元未給付。
㈡、於109年3月8日上午11時許，在臺南市○○區○○路000號北海儷
    晶汽車旅館內，因有事需外出，故請求在場之宋兆宏協助照
    顧其同居女友之子女，並交付價格約2000元之第二級毒品甲
    基安非他命1包與宋兆宏，因而免予支付照顧小孩之報酬。
    　　
二、案經臺南市政府警察局第二分局及第五分局報告臺灣臺南地
    方檢察署檢察官偵查起訴。
    理  由
壹、證據能力部分:
    本案下述所引被告蔡得豪以外之人於審判外之陳述，經本院
    提示各該審判外陳述之內容並告以要旨，被告及辯護人均同
    意有證據能力（本院卷第86頁），復經本院審酌該等供述證
    據作成之客觀情狀，並無證明力明顯過低或係違法取得之情
    形，且為證明本案犯罪事實所必要，認為以之作為證據應屬
    適當，均應有證據能力。另本院後述所引用之其餘非供述證
    據，業經本院依法當庭提示令被告辨認並依法調查，且無證
    據足證係公務員違背法定程序所取得，又為證明本案犯罪事
    實所必要，亦均得作為本案證據。
貳、認定犯罪事實所憑證據及理由:
一、上開犯罪事實，業據被告於警詢、偵查、本院準備程序及審
    理時均坦承不諱（警卷一第7頁，警卷二第11頁，偵卷二第6
    1至64頁、103頁，本院卷第85頁、130頁），核與證人郭義
    豪、宋兆宏於警詢及偵查中之證述相符（警卷一第27至29頁
    ，警卷二第31至33頁、38頁、40頁，偵卷二第89至91頁、13
    5至137頁），復有指認犯罪嫌疑人紀錄表、郭義豪手機截圖
    及翻拍照片、臺南市政府警察局第二分局扣押筆錄、民權派
    出所扣押物品目錄表、宋兆宏之毒品案件送驗尿液年籍對照
    表、本院109年度簡字第1275號刑事判決及臺灣臺南地方檢
    察署檢察官109年度毒偵字第635號聲請簡易判決處刑書等在
    卷可參（警卷一第33頁至37頁、97至105頁，警卷二第43至4
    7頁、51至53頁、57頁，本院卷第75至79頁）。足認被告之
    自白與事實相符，應可採信。
二、按毒品危害防制條例所處罰之「販賣」毒品罪，所著重者為
    在主觀上有藉以牟利之惡性，及對毒品之擴散具有較有償或
    無償轉讓行為更嚴重之危害性，被告「營利」之意圖係從客
    觀之社會環境、情況及人證、物證等資料，依據證據法則綜
    合研判認定。又毒品因政府查緝甚嚴，物稀價昂，持有毒品
    販賣者，苟非有利可圖，當不願甘冒法律制裁之風險，而予
    販賣；又按販賣毒品乃違法行為，非可公然為之，亦無公定
    價格，容易分裝並增減份量，而每次買賣之價量，輒因買賣
    雙方關係之深淺、資力、需求量及對行情之認知、來源是否
    充裕、查緝是否嚴緊、購買者被查獲時供出購買對象之風險
    評估等因素，而異其標準，非可一概而論，而販賣毒品之利
    得，除被告坦承犯行或價量俱臻明確外，委難察得實情，販
    賣之人從價差或量差中牟利之方式雖異，其意圖營利之販賣
    行為則同一，職是之故，即使未經查得實際販賣之利得，但
    除非別有事證，足認係按同一價量委買或轉售，確未牟利外
    ，尚難執此遽認非法販賣之證據有所未足，而諉無營利之意
    思，或阻卻販賣犯行之追訴（最高法院87年度台上字第3164
    號判決意旨參照）。查被告分別以1000元、2000元之代價販
    賣第二級毒品甲基安非他命予郭義豪、宋兆宏，是其本件販
    賣毒品均非無償性質；再者，被告於本院審理時自承：我販
    賣毒品係賺取部分毒品供己吸食等語（本院卷第127頁、131
    頁），足見被告販賣第二級毒品甲基安非他命之行為，均具
    有從中營利之意圖甚明。
三、綜上所述，被告之任意性自白與事實相符，本件事證明確，
    被告犯行均堪認定，應依法論科。　　
參、論罪科刑:
一、被告行為後，毒品危害防制條例第4條第2項之修正規定，已
    於109年1月15日總統公布後之6個月即109年7月15日施行。
    修正前毒品危害防制條例第4條第2項規定：「製造、運輸、
    販賣第二級毒品者，處無期徒刑或七年以上有期徒刑，得併
    科新臺幣一千萬元以下罰金。」，修正後條文則為：「製造
    、運輸、販賣第二級毒品者，處無期徒刑或十年以上有期徒
    刑，得併科新臺幣一千五百萬元以下罰金。」；修正前毒品
    危害防制條例第17條第2項規定：「犯第四條至第八條之罪
    於偵查及審判中均自白者，減輕其刑。」，修正後條文則為
    ：「犯第四條至第八條之罪於偵查及歷次審判中均自白者，
    減輕其刑。」經比較修正前、後，毒品危害防制條例第4條
    第2項規定，構成要件均未變更，然有期徒刑及罰金之刑度
    均較修正前提高；另毒品危害防制條例第17條第2項規定，
    參諸修正理由略以：「考量原立法之目的，係在使前述毒品
    案件之刑事訴訟程序儘早確定，當以被告於歷次審判中均自
    白犯罪者，始足當之。」，故爰修正第2項，明定於偵查及
    歷次審判中均自白者，始減輕其刑。是比較新舊法之結果，
    均以修正前之規定對被告較為有利，依刑法第2條第1項前段
    規定，應適用行為時即修正前毒品危害防制條例第4條第2項
    、第17條第2項等之規定。
二、核被告所為，均係犯修正前毒品危害防制條例第4條第2項之
    販賣第二級毒品罪。被告販賣第二級毒品甲基安非他命前之
    持有甲基安非他命之低度行為，均應為其販賣之高度行為所
    吸收，均不另論罪。被告前開2次犯行，犯意各別，時、地
    可分，行為互殊，應予分論併罰。
三、被告前因施用毒品及幫助恐嚇取財等案件，先後經本院判處
    徒刑確定，嗣經本院以105年度聲字第752號裁定應執行有期
    徒刑8月、10月確定，經接續執行，於105年12月26日縮短刑
    期執行完畢等情，有臺灣高等法院被告前案紀錄表附卷可稽
    （本院卷第25至26頁），其於有期徒刑執行完畢後，5年以
    內故意再犯本案有期徒刑以上之2罪，均為累犯。本院考量
    被告自前案施用毒品進階至販賣營利，犯罪情節已較單純施
    用嚴重，害及他人身心健康，對社會治安有實質不良影響，
    且其前案施用毒品部分與本案販賣毒品之罪質亦具相當關聯
    性，足認其確有刑罰反應力不佳之情形。又依其犯罪情節，
    其本案所涉販賣第二級毒品罪之犯罪情節非輕，經依法定事
    由為刑之加減後，亦無量處最低法定刑仍屬罪刑不相當而過
    重情事，應各依刑法第47條第1項規定，加重其刑；惟法定
    本刑中屬無期徒刑部分依法不得加重，爰僅就法定刑中屬有
    期徒刑及罰金刑部分，加重其刑。
四、按修正前毒品危害防制條例第17條第2項規定，犯同條例第4
    條至第8條之罪於偵查及審判中均自白者，減輕其刑。經查
    ：被告於偵查及本院審理時均自白販賣第二級毒品之犯行，
    業如前述，爰均依修正前毒品危害防制條例第17條第2項之
    規定，減輕其刑，並依法先加後減之。
五、本案並無修正前毒品危害防制條例第17條第1項減刑規定之
    適用:
　　被告雖供稱其毒品來源分別為宋兆宏、蔡秉昱，惟迄今警方
    尚未因被告之供述而查獲宋兆宏或蔡秉昱涉嫌販賣毒品情事
    ，此有臺南市政府警察局第五分局110年9月30日南市警五偵
    字第1100526850號函存卷可參（本院卷第99頁）。是本案並
    未因被告供出毒品來源而查獲其他正犯或共犯，自無毒品危
    害防制條例第17條第1項規定之適用。
六、辯護人另以被告犯後坦承犯行並供認其毒品來源，態度良好
    ，且販賣之金額甚低，亦僅因宋兆宏開口索取照顧小孩之對
    價而提供毒品好處，所為顯與販毒謀生之人顯有不同，請依
    刑法第59條規定酌減其刑。惟按刑法第59條規定之酌量減輕
    ，必於犯罪情狀或另有特殊之原因與環境，在客觀上足以引
    起一般同情而可憫恕，認為即予宣告法定最低度刑尤嫌過重
    者，始有適用（最高法院45年台上字第1165號判決意旨參照
    ）。而所謂法定最低度刑，於遇有依其他法定減輕事由減輕
    其刑時，係指減輕後之最低度處斷刑而言。查被告為智識健
    全之成年人，對政府嚴格查緝販賣毒品之行為，自無不知之
    理，其明知販毒為法所嚴禁，竟仍為本案販毒行為，危害社
    會治安及國民健康，在客觀上顯不足引起一般同情。況被告
    除本案外，尚有其他販毒案件仍在本院另案審理中（詳本院
    卷第155至157頁被告之前案紀錄表所載），顯見其並非單純
    偶一從事販毒之人，且其依被告之前案紀錄所示，其先前曾
    因施用第二級毒品等案件經法院判處罪刑並入監執行，竟再
    為本案販賣毒品犯行，其顯未因前案刑之執行而獲有警惕，
    反而一再接觸毒品，甚至變本加厲從事販毒行為，所為自難
    認有何值得同情之處。復以被告所犯販賣第二級毒品罪之最
    低法定本刑為7年以上有期徒刑，經前揭法定刑之加減後，
    處斷刑度為有期徒刑3年7月以上，嚴峻程度已較為和緩，難
    認有情輕法重之情，且別無其他可憫實據，無再酌減其刑之
    餘地。辯護人前揭所指情由，均屬刑法第57條所定量刑事由
    ，不足為適用刑法第59條規定之依據，併予敘明。
七、本院審酌被告前有施用毒品、竊盜、藏匿人犯、偽造文書、
    恐嚇取財等犯罪前科，其明知第二級毒品甲基安非他命具成
    癮性，竟貪圖一己私利，無視國家杜絕毒品犯罪之禁令而為
    本案販賣第二級毒品犯行，足令購毒者沉迷毒癮無法自拔，
    助長施用毒品歪風，甚至引發各式犯罪，於社會治安及國民
    健康均有相當負面影響，行為實有不當；惟念被告為警查獲
    後迄本院審理終結前均坦承犯行，尚具悔意，且本案販賣之
    毒品數量、價格非鉅、販賣次數、對象非眾；兼衡其自陳為
    國中畢業之智識程度，未婚，無子女，曾從事水泥工，日薪
    約1000至1200元，無人需其扶養之家庭生活狀況等一切情狀
    ，分別量處如主文所示之刑。
八、按數罪併罰，分別宣告多數有期徒刑者，於各刑中之最長期
    以上，各刑合併之刑期以下，定其刑期，但不得逾30年，刑
    法第51條第5款定有明文。乃因刑罰之科處，應以行為人之
    責任為基礎，考量人之生命有限，刑罰對被告造成之痛苦程
    度，係以刑度增加而生加乘成效果，而非等比方式增加，如
    以實質累加方式執行，刑責恐將偏重過苛，不符現代刑事政
    策及刑罰之社會功能，故透過定應執行刑程式，採限制加重
    原則，授權法官綜合斟酌被告犯罪行為之不法與罪責程度、
    各罪彼此間之關聯性（例如數罪犯罪時間、空間、各行為所
    侵害法益之專屬性或同一性、數罪對法益侵害之加重效應等
    ）、數罪所反應被告人格特性與傾向、對被告施以矯正之必
    要性等，妥適裁量最終具體應實現之刑罰，以符罪責相當之
    要求（最高法院105年度台抗字第626號裁定意旨參照）。本
    院審酌被告所犯上開2罪，罪質相同，犯罪時間接近，販賣
    對象僅2人等情，定其應執行之刑如主文所示。
肆、沒收之說明:
一、按犯罪所得，屬於犯罪行為人者，沒收之；前2項之沒收，
    於全部或一部不能或不宜執行沒收時，追徵其價額；犯罪所
    得，包含違法行為所得、其變得之物或財產上利益及其孳息
    。刑法第38條之1第1項前段、第3項、第4項定有明文。又犯
    罪所得沒收之目的在於消除行為人或第三人的不法獲利，具
    有類似不當得利之衡平措施性質，且任何人均不得坐享犯罪
    所得，犯罪行為人投入犯罪之成本不值得保護，故而販賣毒
    品所得無論成本若干或利潤多少，均應全部諭知沒收。被告
    本件販賣第二級毒品與郭義豪部分，實際取得500元之販毒
    款項，另其為免除支付宋兆宏代為照顧其同居女友子女之報
    酬2000元，乃販賣第二級毒品與宋兆宏，則此免予支出之財
    產上不法利益亦屬其犯罪所得，雖均未扣案，仍應依前開規
    定，於被告各犯行主文項下宣告沒收，且於全部或一部不能
    沒收或不宜執行沒收時，追徵其價額。
二、次按，犯第4條至第9條、第12條、第13條或第14條第1項、
    第2項之罪者，其供犯罪所用之物，不問屬於犯罪行為人與
    否，均沒收之，毒品危害防制條例第19條第1項定有明文。
    又供犯罪所用、犯罪預備之物或犯罪所生之物，屬於犯罪行
    為人者，得沒收之，但有特別規定者，依其規定；前2項之
    沒收，於全部或一部不能沒收或不宜執行沒收時，追徵其價
    額，刑法第38條第2項、第4項亦有明文。未扣案之三星廠牌
    行動電話1支（插用不詳門號SIM卡1張），係供被告販賣第
    二級毒品與郭義豪聯繫所用之物，此業據被告供陳在卷（本
    院卷第130至131頁），爰依毒品危害防制條例第19條第1項
    之規定，不問屬於犯罪行為人與否，於其該次犯刑主文項下
    宣告沒收，並依刑法第38條第4項規定，於全部或一部不能
    沒收或不宜執行沒收時，追徵其價額，且上開所宣告之沒收
    ，依刑法第40條之2第1項規定併執行之。
據上論斷，依刑事訴訟法第299條第1項前段，毒品危害防制條例
第4條第2項（修正前）、第17條第2項（修正前）、第19條第1項
，刑法第2條第1項前段、第11條、第47條第1項、第51條第5款、
第38條第4項、第38條之1第1項前段、第3項、第4項、第40條之2
第1項，判決如主文。
本案經檢察官許家彰提起公訴，檢察官陳擁文到庭執行職務。
中　　華　　民　　國　　110 　年　　11　　月　　25　　日
                  刑事第十二庭  審判長法  官 張婉寧
                                      法  官 黃鏡芳
                                      法  官 陳嘉臨
以上正本證明與原本無異。
如不服本判決應於收受本判決後20日內向本院提出上訴書狀，並
應敘述具體理由。其未敘述上訴理由者，應於上訴期間屆滿後20
日內向本院補提理由書狀（均須按他造當事人之人數附繕本）「
切勿逕送上級法院」。 
                                      書記官 楊意萱
中　　華　　民　　國　　110 　年　　11　　月　　25　　日
附錄法條：
修正前毒品危害防制條例第4條
修正前毒品危害防制條例第4條第2項
製造、運輸、販賣第二級毒品者，處無期徒刑或 7 年以上有期
徒刑，得併科新臺幣 1 千萬元以下罰金。